臺灣高等法院高雄分院刑事判決　　　　100年度上易字第485號
上　訴　人　臺灣高雄地方法院檢察署檢察官
被　　　告　呂奇霖
上列上訴人因被告傷害案件，不服臺灣高雄地方法院100 年度審
易字第1294號中華民國100 年4 月28日第一審判決（起訴案號：
臺灣高雄地方法院檢察署100 年度偵字第787 號），提起上訴，
本院判決如下：
    主  文
原判決撤銷，發回臺灣高雄地方法院。
    理  由
一、按第二審法院認為上訴有理由，或上訴雖無理由，而原判不
    當或違法者，應將原審判決經上訴之部分撤銷，就該案件自
    為判決。但因原審判決諭知管轄錯誤、免訴、不受理係不當
    而撤銷之者，得以判決將該案件發回原審法院；又第367 條
    之判決及對於原審諭知管轄錯誤、免訴或不受理之判決上訴
    時，第二審法院認其為無理由而駁回上訴，或認為有理由而
    發回該案件之判決，得不經言詞辯論為之；刑事訴訟法第36
    9 條第1 項、第372 條分別定有明文。
二、本件原審以：(一)聲請簡易判決處刑意旨略以：被告呂奇霖於
    民國99年12月12日下午2 時30分許，騎乘車牌號碼762-ETU
    號機車，行經高雄市○○區○○里○○路88號前，見吳孫民
    所有之2 隻石獅子放置門口，竟意圖為自己不法之所有，先
    竊取1 隻石獅子（價值新台幣【下同】6,000 元）得手後放
    置在機車腳踏板，又再度搬運另1 隻石獅子時，為告訴人吳
    孫民當場發現，呂奇霖旋即放下該石獅子，欲駕車逃逸（竊
    盜部分業經本院以100 年度簡字第891 號判決），告訴人見
    狀即以雙手拉住上開機車後座，以免被告逃逸，惟被告明知
    其若加速駛離，將因機車行進間導致吳孫民有遭拖行跌倒受
    傷之可能，卻仍基於傷害之不確定故意，加速駛離現場，使
    告訴人因拖行拉扯之間跌倒在地，受有雙手、雙膝及左足多
    處擦挫傷等傷害。因認被告涉犯刑法第277 條第1 項之傷害
    罪嫌。(二)按告訴乃論之罪，告訴人於第一審辯論終結前得撤
    回其告訴，又告訴經撤回者，法院應諭知不受理之判決，刑
    事訴訟法第238 條第1 項、第303 條第3 款定有明文。次按
    告訴乃論之罪，於偵查中即已經告訴人撤回其告訴者，檢察
    官本即應依刑事訴訟法第252 條第5 款規定為不起訴處分，
    檢察官疏未注意而仍起訴者，即屬同法第303 條第1 款「起
    訴之程序違背規定」之情形，縱令於檢察官偵查終結後繫屬
    於法院前，告訴人始具狀撤回告訴者，由於案件繫屬於法院
    時已欠缺訴追條件，仍屬「起訴之程序違背規定」，以上情
    形，均應諭知不受理之判決，且得不經言詞辯論為之，刑事
    訴訟法第303 條第1 款、第307 條規定、最高法院82年度臺
    非字第380 號判決、臺灣高等法院89年庭長法律問題研討會
    結論意旨可資參照。再按刑法第277 條第1 項之罪，須告訴
    乃論，亦為同法第287 條所明定。(三)經查，本件被告因傷害
    案件，經檢察官聲請以簡易判決處刑，認係犯刑法第277 條
    第1 項之傷害罪嫌，而傷害罪依上開刑法第287 條之規定，
    須告訴乃論。茲因被告與告訴人於100 年1 月21日私下成立
    和解，並於同年2 月22日向檢察官撤回本案刑事告訴，有和
    解書、及撤回告訴狀各1 份在卷可稽，而本案係告訴人撤回
    告訴後始於同年2 月23日繫屬於本院，是應認檢察官起訴之
    程序違背規定，揆諸上開法之所文，爰不經言詞辯論，逕諭
    知不受理之判決等情，固非無見。
三、然查：上開被告呂奇霖與告訴人吳孫民於100 年1 月21日私
    下成立和解，並於同年2 月22日向檢察官撤回本案刑事告訴
    所提出之和解書兼撤回告訴狀1 份，關於告訴人吳孫民部分
    之簽章，與告訴人吳孫民於警詢時調查筆錄上之簽名筆跡明
    顯不同，訊之告訴人吳孫民否認雙方達成和解，亦否認提出
    撤回告訴狀。經本院向臺灣高雄地方法院檢察署調取提出該
    和解書兼撤回告訴狀之人之現場錄影光碟，經勘驗後並請告
    訴人吳孫民指認結果，告訴人吳孫民具結指稱該提出之人即
    為被告呂奇霖，此有本院準備程序筆錄及告訴人吳孫民之具
    結結文附於本院卷可稽。足見本件應係被告呂奇霖偽造其與
    告訴人吳孫民之和解書兼吳孫民之撤回告訴狀後，於100 年
    2 月22日下午4 時45分左右，行使提出於臺灣高雄地方法院
    檢察署。實際上告訴人吳孫民並未撤回告訴。是本件原審認
    為告訴人已經向檢察官撤回本案刑事告訴，尚有未洽。檢察
    官上訴意旨，執此指摘原判決不當，為有理由，自應由本院
    將原判決撤銷，發回臺灣高雄地方法院另為適當之處理，並
    不經言詞辯論為之。另被告呂奇霖如涉犯行使偽造私文書，
    亦請一併移送檢察官偵辦。
據上論結，應依刑事訴訟法第369 條第1 項但書、第372 條，判
決如主文。
中    華    民    國   100    年    6     月    23    日
                刑事第五庭    審判長法  官  曾永宗
                                    法  官  施柏宏
                                    法  官  任森銓
以上正本證明與原本無異。
不得上訴。
中    華    民    國   100    年    6     月    23    日
                                    書記官  呂素珍